【裁判字號】    96,上,971
【裁判日期】    970603
【裁判案由】    清償債務
【裁判全文】
臺灣高等法院民事判決                   96年度上字第971號
上  訴  人  訊禾科技股份有限公司
法定代理人  戊○○
訴訟代理人  乙○○
            丙○○
            丁○○
被  上訴人  美商凱創系統股份有限公司臺灣分公司
法定代理人  己○○
訴訟代理人  黃泰源律師
參  加  人  甲○○
訴訟代理人  尤英夫律師
            鄭仁哲律師
            黃宗哲律師
上列當事人間請求清償債務事件，上訴人對於中華民國96年10月
5日臺灣板橋地方法院96年度訴字第1086號 第一審判決提起上訴
，並為訴之變更，經本院於97年5月20日言詞辯論終結， 判決如
下：
    主  文
變更之訴駁回。
變更之訴之訴訟費用由上訴人負擔。
    事  實
甲、上訴人方面：
一聲明：
  (一)原判決廢棄。
  (二)被上訴人應於上訴人給付如附表所示95年1月5日庫存貨品之
    同時，給付上訴人新台幣（下同）2,832,033元 及自民國96
    年2月18日起至清償日止按年利率5％計算之利息。
  (三)請准供擔保宣告假執行。
二陳述：除與原判決記載相同者外，補稱略以：
  上訴人於94年9月7日向被上訴人之代理商即訴外人百徽股份有
  限公司（下稱百徽公司）購買如附表所示貨品（下稱系爭貨品
  ），含稅金額為4,330,265元。被上訴人於94年9月12日出具原
  廠出貨承諾保證書（下稱系爭保證書）予上訴人，列舉可能需
  求廠商，承諾系爭貨品在94年11月15日之前會全部從上訴人出
  貨完畢，若因故無法如期出貨，被上訴人將指定其他代理商承
  接系爭貨品之購買轉出事宜。上訴人相信被上訴人承諾系爭貨
  品可完全銷售，不會成為庫存滯銷貨品，方願購買。94年11月
  15日屆至，系爭保證書所列需求廠商並未向上訴人聯絡要求進
  貨，致系爭貨品未能全部出售，系爭保證書之停止條件業已成
  就，被上訴人須負擔「指定其他代理商承接系爭貨品之購買轉
  出事宜」之作為義務，負責使其他代理商至少以上訴人購買系
  爭貨品之價格完成接手，使上訴人沒有虧損，方符合系爭保證
  書之意義。被上訴人辯稱其僅需聯絡其他代理商與上訴人接洽
  ，實違反誠信原則。被上訴人使系爭貨品成為上訴人庫存滯銷
  貨品，即應自行就庫存滯銷貨品負擔責任，故上訴人請求被上
  訴人履行系爭保證書之約定，買回系爭貨品。
三證據：除援用原審提出者外，補提臺灣臺中地方法院93年度簡
  上字第142號判決、 上訴人公司變更登記表、最高法院77年度
  台上字第1989號判決與94年度台上字第2352號判決、最高法院
  77年度第7次民事庭會議決議為證。
乙、被上訴人方面：
一聲明：
  (一)上訴駁回。
  (二)如受不利判決，願供擔保請准宣告免為假執行。
二陳述：除與原判決記載相同者外，補稱略以：
  (一)上訴人變更其訴訟標的為給付貨款請求權，惟系爭保證書並
    無被上訴人需向上訴人買回系爭貨品之承諾，何況上訴人係
    向百徽公司購買系爭貨品，被上訴人無買回之義務。上訴人
    主張被上訴人未盡作為義務即應自行負責買回系爭貨品，並
    無法律或契約之依據。上訴人無權請求被上訴人給付貨款。
  (二)被上訴人已履行系爭保證書第 2段之承諾，指定被上訴人之
    其他代理商承接。其他代理商承接時，應與上訴人自行洽商
    貨品之數量、價格，被上訴人不能干涉，亦未承諾其他代理
    商須以上訴人買入之價格承接。被上訴人已盡力履行系爭保
    證書之承諾，先後商請二家經銷商向上訴人洽購系爭貨品，
    僅因價格無法合致，致上訴人無法出售系爭貨品。
  (三)上訴人嗣於95年3月27日與被上訴人簽訂「經銷商合約書」
    ，可見上訴人有銷售系爭貨品之經驗後，對於其經銷被上訴
    人產品之能力深具信心，系爭貨品之銷售並無窒礙難行之處
    。
三證據：除援用原審提出者外，補提被上訴人公司變更登記表為
  證。
丙、參加人方面：
一聲明：上訴駁回。
二陳述：
  (一)被上訴人為美國Enterasys Seacure Networks Inc在臺灣地
    區投資之純美國資本公司，主要業務銷售地區為臺灣地區，
    其業務實績優良。被上訴人在臺灣為一人公司，參加人前雖
    登記為被上訴人之法定代理人，惟實際上為業務經理。百徽
    公司為被上訴人在臺灣之唯一代理商，直接自遠東區總部即
    新加坡公司進貨，再由經銷商負責出售予消費者。百徽公司
    僅提供售後服務，無法直接銷售產品予消費者。廠商每年向
    代理商訂貨達一定數額標準時，得申請成為經銷商，再逐漸
    昇為代理商。代理商通常須事先訂貨，故須具備相當經濟實
    力，百徽公司即為上市公司。被上訴人本身不進貨，亦不經
    手貨款，僅服務及管理經銷商、協助經銷商開發政府投標案
    或相關案源、接受經銷商之諮詢等服務，並以不同產品性質
    ，分別設立不同經銷商，而為市場區隔。
  (二)上訴人為擴張業務，多次與被上訴人洽談申請為被上訴人之
    經銷商，由於須有實績，遂向百徽公司購買近期標案可能需
    要之產品。百徽公司以成本加3％至5％之利潤，將系爭貨品
    出售上訴人，上訴人則於95年 3月27日與被上訴人訂立為期
    一年之經銷商合約。故本件交易乃「四贏」之交易，即新加
    坡公司、百徽公司、上訴人均可獲得相當之利潤，百徽公司
    、參加人及上訴人均可獲得相當之業績，亦可增加經銷據點
    。上訴人購買系爭貨品後，雖因立法院遲延通過94、95年度
    中央政府預算，許多政府採購案無法順利招標，致上訴人無
    法出清庫存，惟其損失為正當合理之商業風險，不能轉嫁被
    上訴人。
  (三)系爭保證書係證明上訴人為被上訴人之經銷商，且被上訴人
    估計上訴人於94年11月15日前應可順利售完系爭貨品，故承
    諾倘系爭貨品未如期售完，被上訴人即指定其他經銷商承接
    系爭貨品之購買轉出事宜，至於承接之價格，應由雙方協調
    ，非按原價買回。上訴人自承系爭貨品曾一度售予廣成資訊
    股份有限公司（下稱廣成公司），僅因事後發生糾紛致解除
    契約而退貨，其退貨事由無關被上訴人，上訴人不能要求被
    上訴人買回系爭貨品。被上訴人已盡善良管理人之義務，努
    力尋求其他廠商與上訴人接洽購買系爭貨品，95年底曾介紹
    廣成公司向上訴人購買，僅因價金無法達合意而未能成交。
    被上訴人並未承諾上訴人得以原價出清，因被上訴人並無權
    利強迫其他經銷商以原價或高價購買系爭貨品，否則上訴人
    豈非穩賺不賠，而將無法出售之風險全由被上訴人承擔？且
    若上訴人於94年11月15日前以高價賣出系爭貨物，是否須將
    利潤分配予被上訴人？故被上訴人並未違反系爭保證書之約
    定。又依上訴人主張之請求權基礎，其法律效果至多僅可要
    求被上訴人「指定其他代理商承接…」，並無直接請求給付
    貨款之法律效果。
三證據：提出經銷商合約影本及網站資料為證。
    理  由
一程序方面：
  (一)被上訴人原法定代理人為申良弼，於本院訴訟進行中，變更
    為己○○，有被上訴人公司變更登記表附卷可稽（參見本院
    卷第59頁），己○○聲明承受訴訟，應予准許。
  (二)按於第二審程序為訴之變更或追加，非經他造同意，不得為
    之，但請求之基礎事實同一者， 不在此限， 民事訴訟法第
    446條第1項、第255條第1項第2款定有明文。 上訴人於原審
    主張被上訴人未依系爭保證書指定其他代理商承接系爭貨品
    之購買轉出事宜，而依民法第268條規定， 請求被上訴人賠
    償系爭貨品之價金2,832,033元， 嗣於97年4月1日本院審理
    中變更請求被上訴人履行系爭保證書之約定，給付價金買回
    系爭貨品，核其請求之基礎事實同一，應予准許。
二上訴人主張：其於94年9月7日向被上訴人之代理商百徽公司購
  買系爭貨品，被上訴人於94年9月12日出具系爭保證書， 承諾
  系爭貨品於94年11月15日前會全部從上訴人出貨完畢，若因故
  無法如期出貨，被上訴人將指定其他代理商承接系爭貨品之購
  買轉出事宜；嗣系爭貨品未能於94年11月15日全部出售，被上
  訴人應負責使其他代理商至少以上訴人進貨之價格購買系爭貨
  品，使上訴人沒有虧損，而非僅聯絡其他代理商與上訴人接洽
  ，被上訴人使系爭貨品成為上訴人庫存滯銷貨品，應履行系爭
  保證書之約定，給付價金買回系爭貨品等情，求為命被上訴人
  於上訴人給付如附表所示95年1月5日庫存貨品之同時，給付上
  訴人2,832,033元，並自96年2月18日起至清償日止按年利率5
  ％計付利息之判決。
三被上訴人則辯稱：上訴人係向百徽公司購買系爭貨品，系爭保
  證書並無被上訴人須向上訴人買回系爭貨品之承諾，被上訴人
  已盡力履行系爭保證書之承諾，指定其他代理商承接系爭貨品
  ，惟被上訴人未承諾其他代理商須至少以上訴人進貨之價格承
  接，上訴人應與其他代理商自行洽商貨品之數量、價格，其未
  與其他代理商談成價格而無法出售系爭貨品，亦無權請求被上
  訴人給付貨款買回系爭貨品等語。
四兩造不爭執事項：
  (一)上訴人於94年9月7日向被上訴人之代理商百徽公司購買如附
    表所示含稅價金4,330,265元 之系爭貨品。（參見原法院卷
    第8頁之附表1、第21頁之統一發票）
  (二)被上訴人當時法定代理人甲○○即參加人於94年 9月12日代
    表被上訴人出具系爭保證書即「原廠出貨承諾保證書」予上
    訴人，第1段內容記載：「茲證明訊禾科技股份有限公司，
    為本公司台灣地區之出貨商， 可銷售Enterasys產品並履行
    其產品之技術及保固責任。」，第２段內容記載：「針對附
    件１之專案列表，美商凱創系統股份有限公司臺灣分公司承
    諾，所有附件１專案列表之貨品，在2005/11/15之前會全部
    從訊禾科技股份有限公司出貨完畢。若因故無法在指定日期
    前出貨，本公司將指定其他代理商承接附件１專案列表貨品
    之購買轉出事宜」，被上訴人並於附件１之專案列表列出需
    求廠商「經緯」、「建登國際」及終端使用客戶「高縣稅擴
    充」、「台南市稅擴充」、「桃園縣警局」、「核二廠CCTV
    案」之名稱及需求數量，所列需求廠商「經緯」、「建登國
    際」係被上訴人提供之名單。系爭保證書第1段之 「出貨商
    」係指代理商，第2段則係被上訴人向上訴人為承諾， 其中
    「本公司將指定其他代理商承接附件１專案列表貨品之購買
    轉出事宜」係指被上訴人指定其他代理商向上訴人調貨。（
    參見原法院卷第10至11頁之系爭保證書及附件1專案列表、
    第44頁之被上訴人公司營利事業登記證）
  (三)如附表所示95年1月5日庫存貨品，並未由系爭保證書附件１
    所列廠商於94年11月15日之前向上訴人購買，該部分貨品以
    上訴人購入之價格計算，總價為2,832,033元 。（參見原法
    院卷第8頁之附表1）
  (四)被上訴人於95年12月間，曾指定廣成公司與上訴人接洽購買
    系爭貨品事宜，惟因廣成公司只願以低於上訴人進貨成本之
    價格購買，而未成立買賣契約。（參見原法院卷第77頁之廣
    成公司函）
  (五)上訴人於96年2月5日以士林後港郵局第79號存證信函催告被
    上訴人於送達後10日內履行承諾，指定其他代理商承接購買
    系爭庫存之2,697,174元貨品， 否則應負遲延責任；嗣於同
    年月13日，以士林後港郵局第97號存證信函，更正系爭庫存
    貨品金額含稅為2,832,033元。 被上訴人當時法定代理人甲
    ○○於96年2月7日收受上開第79號存證信函。（參見原法院
    卷第13至15頁96年2月5日士林後港郵局第79號存證信函、第
    19至20頁之士林後港郵局第97號存證信函、第38頁之原法院
    96年8月30日言詞辯論筆錄第3頁）
五兩造爭執要點及本院之判斷
  (一)被上訴人指定廣成公司與上訴人接洽購買系爭貨品，是否已
    履行系爭保證書之義務？
    1.依系爭保證書之標題「原廠出貨承諾保證書」 及其第2段
      所載：「針對附件１之專案列表，美商凱創系統股份有限
      公司臺灣分公司承諾，所有附件１專案列表之貨品，在
      2005/11/15之前會全部從訊禾科技股份有限公司出貨完畢
      。若因故無法在指定日期前出貨，本公司將指定其他代理
      商承接附件１專案列表貨品之購買轉出事宜」等語，應認
      被上訴人係向上訴人承諾：系爭貨品必定於94年11月15日
      以前由上訴人自行出售並交貨，否則亦必定由被上訴人於
      94年11月15日以後之相當期間內指定其他代理商購買並交
      貨。亦即被上訴人於94年11月15日以後就系爭保證書所負
      之義務，非俟其指定之代理商向上訴人購買系爭貨品並完
      成交貨，不能認為已履行。
    2.如附表所示系爭貨品迄未出售部分，被上訴人曾於95年12
      月間指定廣成公司與上訴人接洽購買系爭貨品事宜，然因
      廣成公司只願以低於上訴人進貨成本之價格購買，而未成
      交等情，為兩造所不爭執。則被上訴人既僅指定代理商與
      上訴人洽商，而未能使其指定之代理商向上訴人購買系爭
      貨品並完成交貨，不能認為已履行依系爭保證書所負之義
      務。
  (二)上訴人請求被上訴人依原購入價格買回系爭貨品，有無理由
    ？
    被上訴人固然不能認為已履行依系爭保證書所負之義務，但
    被上訴人於94年11月15日以後就系爭保證書所負之義務，係
    於相當期間內指定代理商向上訴人購買系爭貨品並完成交貨
    ，已如前述，難認被上訴人尚有自行向上訴人買回系爭貨品
    之義務。上訴人主張被上訴人應履行系爭保證書之約定，給
    付價金買回系爭貨品，並無依據。
六綜上所述，上訴人於第二審程序為訴之變更，請求被上訴人履
  行系爭保證書之約定，於上訴人給付如附表所示95年1月5日庫
  存貨品之同時，給付上訴人貨款2,832,033元 及其法定遲延利
  息，為無理由，不應准許，其假執行之聲請亦失所附麗，應併
  予駁回。又上訴人已於第二審程序為訴之變更，其第一審原訴
  視為撤回，原判決因而失其效力，本院對之不得為廢棄或維持
  之判決，故兩造贅為聲明請求廢棄原判決或駁回上訴，均無必
  要，併予敘明。
七本件事證已臻明確，兩造其餘攻擊、防禦方法，經逐一審酌後
  ，認與判決結果不生影響，爰再論述之必要，併此敘明。
八據上論結，本件變更之訴為無理由。依民事訴訟法第78條，判
  決如主文。
中    華    民    國    97    年    6     月    3     日
                  民事第九庭
                        審判長法  官  黃熙嫣
                              法  官  呂太郎
                              法  官  林玲玉
正本係照原本作成。
如不服本判決，應於收受送達後20日內向本院提出上訴書狀，其
未表明上訴理由者，應於提出上訴後20日內向本院補提理由書狀
（均須按他造當事人之人數附繕本）上訴時應提出委任律師或具
有律師資格之人之委任狀；委任有律師資格者，另應附具律師資
格證書及釋明委任人與受任人有民事訴訟法第 466條之1第1項但
書或第2項（詳附註）所定關係之釋明文書影本。
中    華    民    國    97    年    6     月    6     日
                              書記官  倪淑芳
附註：
民事訴訟法第466條之1（第1項、第2項）：
對於第二審判決上訴，上訴人應委任律師為訴訟代理人。但上訴
人或其他法定代理人具有律師資格者，不在此限。
上訴人之配偶、三親等內之血親、二親等內之姻親，或上訴人為
法人、中央或地方機關時，其所屬專任人員具有律師資格並經法
院認為適當者，亦得為第三審訴訟代理人。


司法院資訊處製作；財團法人民間司法改革基金會備份。
